【裁判字號】    99,訴,1730
【裁判日期】    990813
【裁判案由】    槍砲彈藥刀械管制
【裁判全文】
臺灣板橋地方法院刑事判決              99年度訴字第1730號
公  訴  人  臺灣板橋地方法院檢察署檢察官
被      告  甲○○
指定辯護人  本院公設辯護人乙○○
上列被告因違反槍砲彈藥刀械管制條例案件，經檢察官提起公訴
（99年度偵字第11488號），本院判決如下：
    主  文
甲○○未經許可，持有空氣槍，處有期徒刑壹年捌月，併科罰金
新臺幣伍萬元，罰金如易服勞役，以新臺幣壹仟元折算壹日。緩
刑參年，並應向公庫支付新臺幣參萬元。扣案之空氣槍壹枝（槍
枝管制編號：0000000000 號）沒收。
    事  實
一、甲○○明知可發射子彈具有殺傷力之空氣槍，係屬槍砲彈藥
    刀械管制條例所定之管制物品，非經中央主管機關之許可，
    不得無故持有之，竟仍基於持有可發射子彈具有殺傷力之空
    氣槍之犯意，於民國97年6 、7 月間某日，在其所經營位於
    臺北縣土城市○○路○ 段51號之「傑順車業行」內，收受真
    實姓名年籍均不詳綽號「阿陳」之成年男子所贈與具有殺傷
    力之空氣槍1 枝（槍枝管制編號：0000000000號），並將上
    開空氣槍置於上開車行旁邊之防火巷內，未經許可而持有之
    。嗣於99年2 月9 日上午10時30分許，為警至上址搜索而查
    獲，並扣得上開空氣槍1 枝。
二、案經雲林縣警察局虎尾分局移送臺灣雲林地方法院檢察署檢
    察官呈請臺灣高等法院檢察署檢察長核令移轉臺灣板橋地方
    法院檢察署檢察官偵查起訴。
    理  由
一、按被告以外之人於審判外之陳述，雖不符合同法第159 條之
    1 至第159 條之4 之規定，但經當事人於審判程序同意作為
    證據，法院審酌該言詞陳述或書面陳述作成時之情況，認為
    適當者，亦得為證據。當事人、代理人或辯護人於法院調查
    證據時，知有第159 條第1 項不得為證據之情形，而未於言
    詞辯論終結前聲明異議者，視為有前項之同意，刑事訴訟法
    第159 條第1 項及第159 條之5 分別定有明文。查本判決下
    列所引用之各該被告以外之人於審判外之陳述，雖屬傳聞證
    據，惟檢察官、被告及其辯護人於本院準備程序及審判期日
    中均表示無意見而不予爭執，且迄至言詞辯論終結前亦未再
    聲明異議，本院審酌上開證據資料製作時之情況，尚無違法
    不當之瑕疵，亦認為以之作為證據應屬適當，依刑事訴訟法
    第159 條之5 規定，認前揭證據資料均有證據能力，合先敘
    明。
二、上揭犯罪事實，業據被告甲○○於警詢、偵查及本院審理中
    均供承不諱，並有空氣槍1 枝（槍枝管制編號0000000000號
    ）扣案可資佐證，而扣案之空氣槍，經送請內政部警政署刑
    事警察局以檢視法、性能檢驗法、動能測試法鑑定認：「送
    鑑空氣槍1 枝（槍枝管制編號：0000000000號），認係氣體
    動力式槍枝，以填充氣體為發射動力，經以金屬彈丸測試3
    次，其中彈丸（直徑6.0 ㎜、重量0.88g ）最大發射速度為
    124 公尺／秒，計算其動能為6.7 焦耳，換算其單位面積動
    能為23焦耳/ 平方公分。殺傷力相關說明：一、殺傷力定義
    ：依據司法院秘書長81年6 月11日秘臺廳(二)字第06985 號函
    釋示：殺傷力的標準為在最具威力的適當距離，以彈丸可穿
    入人體皮肉層之動能為基準。二、殺傷力相關數據：(一)依日
    本科學警察研究所之研究結果，彈丸單位面積動能達20焦耳
    ／平方公分，則足以穿入人體皮肉層。(二)本局對活豬作射擊
    測試結果，彈丸單位面積動能達24焦耳／平方公分，則足以
    穿入豬隻皮肉層」等情，有該局99年3月15日刑鑑字第09900
    24715號鑑驗書1 份附卷可稽（見臺灣雲林地方法院檢察署9
    9 年度偵字第742 號卷第25、26頁），足徵上開扣案之空氣
    槍確實具有殺傷力無疑，足認被告自白核與事實相符，自可
    採為認定事實之依據。本案事證明確，被告犯行堪以認定，
    應依法論科。
三、核被告所為，係犯槍砲彈藥刀械管制條例第8 條第4 項之未
    經許可持有空氣槍罪。另司法院大法官會議第669 號解釋略
    謂：槍砲彈藥刀械管制條例第8 條第1 項規定未經許可製造
    、販賣、運輸具殺傷力之空氣槍部分，不論行為人犯罪情節
    之輕重，均以無期徒刑或5 年以上有期徒刑之重度自由刑相
    繩，對違法情節輕微、顯可憫恕之個案，法院縱適用刑法第
    59條規定酌減其刑，最低刑度仍達2 年6 月以上之有期徒刑
    ，無從具體考量行為人所應負責任之輕微，為易科罰金或緩
    刑之宣告，尚嫌情輕法重，致罪責與處罰不相對應。首揭規
    定有關空氣槍部分，對犯該罪而情節輕微者，未併為得減輕
    其刑或另為適當刑度之規定，對人民受憲法第8 條保障人身
    自由權所為之限制，有違憲法第23條之比例原則，應自本解
    釋公布之日起至遲於1 年屆滿時，失其效力等語，固係針對
    同條例第8 條「第1 項」之未經許可「製造、販賣、運輸」
    具殺傷力之空氣槍罪所為解釋，但如須針對同條第1 項新增
    減輕其刑或另為適當刑度之規定，勢必亦將一併檢討同條其
    餘各項關於「空氣槍」之犯罪刑度，以免出現輕重失衡之情
    形，故前揭解釋關於比例原則之闡釋，於審酌是否依刑法第
    59條減輕其刑時，猶應予以斟酌。本案被告所犯為法定本刑
    「3 年以上10年以下有期徒刑，併科新臺幣7 百萬元以下罰
    金」之重罪，依其收受、持有扣案空氣槍之原因及環境背景
    等客觀情狀，可知其違法情節尚屬輕微，縱使科處法定罪低
    刑度，仍足以引起一般同情，而有情輕法重之事由，堪予憫
    恕，爰依刑法第59條之規定酌減其刑。爰審酌被告漠視法令
    禁制，無故持有具殺傷力之空氣槍，已危害人身安全、社會
    秩序，應予非難，兼衡其犯罪之動機、目的、手段、收受空
    氣槍之數量僅有1 枝及坦承犯行之犯後態度等一切情狀，量
    處如主文所示之刑，並就罰金部分，諭知易服勞役之折算標
    準，以示懲儆。又被告前無任何犯罪前科，亦即前未曾因故
    意犯罪而受有期徒刑以上刑之宣告，此有臺灣高等法院被告
    前案紀錄表在卷足參，且被告自96年5 月3 日起經營「傑順
    車業行」至今，有其提出之傑順車業行商業登記抄本1 紙在
    卷可按（見本院卷第32頁），另其胞妹王晨婷為中度智障、
    胞弟王冠文為輕度精障，有中華民國身心障礙手冊2 紙在卷
    可憑（本院卷第33、34頁），倘被告入監服刑，將使其家庭
    生活更加困頓，而衍生更多社會問題，其因一時失慮，偶罹
    刑典，事後已坦承犯行，深具悔意，是本院綜合上開情節，
    認被告經此偵、審教訓，當知所警惕而無再犯之虞，本院認
    所宣告之刑以暫不執行為適當，爰依刑法第74條第1 項第1
    款規定，諭知宣告緩刑3 年，另為使被告戒慎其行，知所警
    惕，併依刑法第74條第2 項第4 款之規定，命被告應向公庫
    支付新臺幣3 萬元，以啟自新。
四、扣案之空氣槍1 枝（槍枝管制編號：0000000000號），具殺
    傷力，自屬槍砲彈藥刀械管制條例所規定之違禁物無訛，應
    依刑法第38條第1 項第1 款之規定宣告沒收。
據上論斷，應依刑事訴訟法第299 條第1 項前段，槍砲彈藥刀械
管制條例第8 條第4 項，刑法第11條前段、第59條、第42條第3
項、第74條第1 項第1 款、第2 項第4 款、第38條第1 項第1 款
，判決如主文。
本案經檢察官張慶林到庭執行職務。
中    華    民    國    99    年    8     月    13    日
                  刑事第十二庭  審判長法  官  李君豪
                                      法  官  何燕蓉
                                      法  官  錢衍蓁
上列正本證明與原本無異。
如不服本判決，應於判決送達後10日內敘明上訴理由，向本院提
出上訴狀 (應附繕本) ，上訴於臺灣高等法院。其未敘述上訴理
由者，應於上訴期間屆滿後20日內向本院補提理由書「切勿逕送
上級法院」。
                                      書記官  劉靜慧
中    華    民    國    99    年    8     月    16    日
附錄本案論罪科刑法條全文：
槍砲彈藥刀械管制條例第8條
未經許可，製造、販賣或運輸鋼筆槍、瓦斯槍、麻醉槍、獵槍、
空氣槍或第4條第1項第1款所定其他可發射金屬或子彈具有殺傷
力之各式槍砲者，處無期徒刑或5年以上有期徒刑，併科新臺幣1
千萬元以下罰金。
未經許可，轉讓、出租或出借前項所列槍枝者，處5年以上有期
徒刑，併科新臺幣1千萬元以下罰金。
意圖供自己或他人犯罪之用，而犯前二項之罪者，處無期徒刑或
7年以上有期徒刑，併科新臺幣1千萬元以下罰金。
未經許可，持有、寄藏或意圖販賣而陳列第1項所列槍枝者，處
3年以上10年以下有期徒刑，併科新臺幣700萬元以下罰金。
第1項至第3項之未遂犯罰之。

司法院資訊處製作；財團法人民間司法改革基金會備份。
